臺灣高等法院刑事判決　　　　　　　94年度上更(二)字第79號
上　訴　人　臺灣板橋地方法院檢察署檢察官
上　訴　人
即　被　告　甲○○
指定辯護人　本院公設辯護人　周君穎
上列上訴人因被告強盜等案件，不服臺灣板橋地方法院92年度訴
字第493號，中華民國92年8月22日第一審判決（起訴案號：臺灣
板橋地方法院檢察署91年度偵字第8932號），提起上訴，判決後
，經最高法院第2次發回更審，本院判決如下：
    主  文
原判決關於被告甲○○部分撤銷。
甲○○共同意圖為自己不法之所有，攜帶兇器，以脅迫至使不能
抗拒，而取他人之物，處有期徒刑柒年肆月，扣案西瓜刀壹支沒
收之。又攜帶兇器搶奪，因防護贓物、脫免逮捕，而當場施以脅
迫，處有期徒刑柒年貳月，扣案刀器壹把及三節棍壹支均沒收。
應執行有期徒刑拾貳年，扣案西瓜刀壹支、刀器壹把、及三節棍
壹支均沒收。
    事  實
一、甲○○前有違反懲治盜匪條例、竊盜、搶奪、恐嚇取財等前
    科，素行不佳，仍不思警惕，復與戊○○（業經原審判處罪
    刑確定）共同意圖為自己不法之所有，基於攜帶兇器強盜之
    犯意聯絡，於民國91年5月2日凌晨零時許，頭戴安全帽及口
    罩，至臺北縣板橋市○○路與明德街口之臺灣銀行前，趁乙○○已將台灣銀行帳號000000000000號之金融卡插入自動提
    款機並輸入密碼，惟尚未按取提款數目之際，推由戊○○手
    持其所有於客觀上足以傷害人之生命、身體，可供兇器使用
    之西瓜刀乙支，站立於乙○○右方，嚇稱：我們在跑路，要
    錢等語，嚇令乙○○供出提款卡內之金額，甲○○則站立於
    乙○○後方，以此脅迫方式，至使乙○○心生畏懼而不能抗
    拒，聽從戊○○之指示供出提款卡內尚有新台幣（下同） 1
    萬元之金額，並任由戊○○輸入 1萬元之數字，而將自動提
    款機吐出之1萬元及臺灣銀行帳號 000000000000號之金融卡
    一併取走，其二人得手後立即離去，所得財物 1萬元則花用
    殆盡。
二、91年5月10日22時許，甲○○騎乘 UTZ–162號輕型機車搭載
    戊○○，途經臺北縣新莊市○○路藝術中心旁，見翁莊琴
    於其機車停放處欲騎車，而將皮包放置於腳踏板上方掛鉤，
    認有機可趁，二人另萌共同意圖為自己不法之所有，基於攜
    帶凶器搶奪之犯意聯絡，推由甲○○攜帶其所有足供兇器使
    用之刀器乙把（單刀刃，刀刃長約18.5五公分、刀柄長約13
    公分）、及三節棍乙支（均非管制刀械）備用，在 3公尺遠
    之未熄火之上述機車上把風接應，戊○○則下車，趁翁莊
    琴不及防備之際，自後以不法腕力搶奪翁莊琴所有之皮包
    乙個（內有合作金庫金融卡1張、新莊農會金融卡1張《起訴
    書漏載》、電療器1個、員工證件1張、發票人為翁莊琴之
    子翁仕坤之彰化商業銀行支票1張、現金1千元），得手後，
    迅速跑至甲○○處，翁莊琴雖即自後追捕，詎甲○○為防
    護贓物、脫免逮捕，竟單獨起意，持上述刀器指向翁莊琴
    並嚇令其不得追捕，而當場施以脅迫，使翁莊琴不敢繼續
    追捕，二人隨後乘騎機車逃逸。嗣於同日23時15分許，戊○○騎乘上述機車搭載甲○○行經臺北縣板橋市○○路245 巷
    53號前，因二人以口罩遮住機車車牌，警方認為可疑而盤查
    ，始查獲上情而逮捕，並在戊○○身上起出乙○○遭強盜之
    臺灣銀行金融卡乙張，另扣得甲○○所有用以脅迫翁莊琴
    不得追捕之刀器乙把、及甲○○所有預備供搶奪所用之三節
    棍乙支，其後並經戊○○帶同員警前往其位於臺北縣樹林市
    ○○街86巷7號3樓之住處，扣得戊○○所有供強盜乙○○財
    物所用之西瓜刀乙支，再於翌日即 5月11日凌晨零時30分許
    ，經戊○○帶同員警前往臺北縣新莊市○○路 429巷巷口起
    出翁莊琴前開遭搶奪而遭戊○○丟棄之電療器 1個及員工
    證件1張，翁莊琴其餘證件則遭隨意丟棄而無法尋獲。
三、案經被害人乙○○、翁莊琴訴由臺北縣政府警察局板橋分
    局移送臺灣板橋地方法院檢察署檢察官偵查起訴。
    理  由
一、上訴人即被告甲○○否認有何加重強盜及準強盜之犯行，辯
    稱：乙○○部分伊雖有做，但並未強盜，亦未控制乙○○之
    行動，應僅成立恐嚇取財；翁莊琴部分，伊並沒有參與，
    係戊○○單獨所為，當時戊○○騎機車載伊，並停車叫伊暫
    候，其後戊○○拿回 1個皮包，伊見有人追來，以為戊○○
    與人吵架，乃出示上開刀器，要對方不要追，但發現是女生
    後，即放下刀子，伊確實不知戊○○搶奪之情事，且伊之警
    詢自白係遭警方刑求，以及所有其他人之警詢依法均應排除
    ，不得採為證據云云（見偵卷第54頁，原審卷第61、69頁，
    本院上訴卷第62、95、101頁，本院卷第36至38頁、第114、
    121頁）。
二、程序方面：
(一)、按92年2月6日修正通過之刑事訴訟法第159條第1項規定：「
    被告以外之人於審判外之言詞或書面陳述，除法律有規定者
    外，不得作為證據」，而依同日公布施行之新修正刑事訴訟
    法施行法增訂第7條之2規定，新修正刑事訴訟法第159條第1
    項自中華民國92年9月1日施行。又新修正刑事訴訟法施行法
    增訂第7條之3復規定：「中華民國92年 1月14日修正通過之
    刑事訴訟法施行前，已繫屬於各級法院之案件，其以後之訴
    訟程序，應依修正刑事訴訟法終結之。但修正刑事訴訟法施
    行前已依法程序進行之訴訟程序，其效力不受影響。」因此
    ，92年 1月14日修正通過之刑事訴訟法施行前，已繫屬於法
    院之案件，證人於警詢或檢察官偵查中之證言，其效力不受
    新修正刑事訴訟法之影響（參照最高法院93年度台非字第93
    號判決、93年度台上字第第203號判決）。本件係於92年2月
    12日繫屬於原審法院，此有蓋印原審法院收狀戳章之臺灣板
    橋地方法院檢察署92年 2月12日丁○森平91偵字第8932號函
    附卷（見原審卷第1頁）可稽，是本件係於92年1月14日修正
    通過之刑事訴訟法施行前，繫屬於第一審法院之案件，則共
    犯戊○○、證人即被害人乙○○、翁莊琴、及證人己○○
    分別於警詢、檢察官偵查中所為之言詞陳述，均在新修正刑
    事訴訟法施行前依舊訴訟法法定程序踐行之訴訟程序，依上
    開規定，其效力不受新修正刑事訴訟法之影響，合先敘明。
(二)、被告有關警詢刑求抗辯部分：
  1.被告甲○○於91年 5月11日檢察官訊問時供稱：「（警詢中
    所供是否實在）不實在，被刑求，我的手有紅腫」等語（見
    偵卷第54頁），於本院前審訊問時供稱：「警察局的筆錄，
    因為警察打我」、「在偵訊室裡面打我」、「把我眼睛蒙住
    ，我的手被上手銬，然後把我吊起來」等語（見本院更(一)審
    卷第64、66頁），並於本院前審審理中提出台北縣樹林市仁
    愛醫院91年5月11日第0000000號甲種診斷證明書（見本院更
    (一)審卷第71頁）為憑。而共犯戊○○於本院前審訊問時供稱
    ：「（你在何處被打）警察局，我戴全罩式安全帽，我看不
    到，他們拳打腳踢我」、「（這是在做筆錄之前還是之後）
    之前，打完以後，要我認了，不認還要繼續打，打完以後才
    帶我去新莊撿皮包」、「（你身上的傷是怎麼來的）他們踹
    我的」等語（見本院更(一)審卷舟100、101頁），並有共犯戊○○台北縣樹林市仁愛醫院91年5月11日第0000000號號甲種
    診斷證明書（見偵卷第78頁）為佐。是被告甲○○、共犯戊○○均供述其二人之警詢自白係遭警方刑求云云。而觀諸共
    犯戊○○提出之上開台北縣樹林市仁愛醫院之診斷證明書，
    其上雖記載戊○○於91年 5月11日前往該醫院急診檢查，發
    現有二側腕部挫傷、背部（胸椎）挫傷之傷害等情；而被告
    甲○○提出之同醫院之診斷証明書亦記載被告甲○○於91年
    5 月11日前往該院檢查，發現有「兩側前臂挫擦傷併皮下血
    腫」等情。似可認被告甲○○、共犯戊○○二人於本案獲交
    保後之同日，分別受有上開診斷證明所載具之傷害。然本院
    基於下述之理由，認為被告甲○○、共犯戊○○所受之傷害
    並非警方之刑求所致，茲說明如后：
    (1)被告甲○○於檢察官初次訊問時為刑求抗辯後，經檢察官
      當場勘驗結果，被告之前胸及後背並無傷痕，並拍照存查
      ，有91年 5月11日勘驗筆錄及照片附卷（見偵卷第54、55
      頁）可參；反之，檢察官於同日對共犯戊○○拍攝之照片
      ，則顯示共犯戊○○二側腕部有傷（見同上卷第55頁），
      然共犯戊○○於檢察官初次訊問時，未有刑求抗辯（見
      偵卷第53至54頁）。衡情倘共犯戊○○腕部之傷害確係警
      方刑求所致，何以共犯戊○○於檢察官訊問時始終均未提
      出刑求抗辯反而甘服原審判決？參以，被告甲○○經檢察
      官當場勘驗時，並未發現其身上有何上開仁愛醫院診斷證
      明書所載具之傷情，已如前述，則被告之刑求抗辯是否可
      採，已有可疑。
    (2)證人即逮捕被告甲○○、及共犯戊○○二人之臺北縣政府
      警察局板橋分局後埔派出所員警己○○於檢察官訊問時具
      結證稱：「（被告二人身上所受之傷何來）我們在圍捕他
      們時，有扭打，他們可能有受傷，而且他們身體很壯，怕
      他們逃跑，手銬上的很緊，我們沒有刑求，媒體跟被害人
      在場不可能刑求」、「我和李權峰、林志堅在91年 5月11
      日23時執行便衣肅竊勤務，於板橋市○○路 245巷53號前
      ，發現戊○○、甲○○共騎一台UTZ–162號機車，當時他
      們用口罩把機車車牌遮起來，我們發覺很可疑，加以盤查
      ，戊○○騎機車載甲○○就加速逃跑，警員林志堅就以機
      車撞他們，他們身上的刀子就掉下來，我們三人就把他們
      二人拉下來，他們反抗，發生扭打，我們將他們制伏，並
      請求支援，等待支援時我們將他們上手銬，上特別緊」等
      語（見偵卷第83頁反面至第84頁），於原審審理時到庭具
      結證稱：「（甲○○的 2次警詢筆錄都是你製作）是，都
      是我製作」、「（有無刑求或違法取供）沒有」、「（為
      何戊○○可提出驗傷單）腕傷部分是手銬的痕，背部挫傷
      是被告（戊○○）反抗我們將他壓在地上時造成的」、「
      三個員警身上衣服也有破裂、擦傷」、「沒有警員打他們
      ，我們的和他們的傷是在街上逮捕時造成的」等語（見原
      審卷第112至114頁），於本院本審審理行交互詰問時具結
      證稱：「當天我和另外兩位同事林志堅、李權峰一起在外
      服勤，我著制服、騎警用機車，另外兩位同事是穿著便衣
      和騎自用機車，我們服勤方式是由我在前方1百公尺，他
      們兩個緊跟在後，行經板橋市○○路2（4）5巷55弄時，
      李權峰、林志堅二人發現甲○○、戊○○騎乘輕機車，機
      車後車牌有口罩遮蓋，李權峰發現這兩個人看到我的警用
      機車，馬上有閃躲的動作，他們二人見行跡可疑上前盤查
      表明身分時，甲○○、戊○○所騎乘的機車就撞李權峰他
      們，李權峰他們穩住之後，就大喊，我就知道有狀況，我
      馬上掉頭一起攔捕甲○○、戊○○，被告的機車和李權峰
      的機車相擦碰的時候，人都還在車上，甲○○、戊○○身
      上不知道警棍還是小刀掉下來，我們當場就馬上把他們壓
      制在地上，請求支援逮捕」、「（逮捕過程，有無看到他
      們二人身上有傷）當時天色昏暗且情況緊急沒有注意。情
      況緊急是他們二人在我們三人逮捕時，有反抗，當時他們
      有反抗我們沒注意他們有無受傷」等語（見本院本審卷第
      100至101頁）。證人己○○雖就其於逮捕被告甲○○、共
      犯戊○○二人時所穿著之衣服究係便衣抑或制服一節，所
      述前後不一。然衡諸證人以其所見所聞，就其記憶所及而
      為之陳述，因時間距離長遠就陳述的細節或有不同。查，
      本件案發迄今已逾三年，證人己○○之記憶不免因時間經
      過而有所模糊之處，況且，證人己○○已明確證述其查獲
      本案被告甲○○、共犯戊○○之經過，以及被告甲○○、
      共犯戊○○於警局製作筆錄時並未遭刑求，其二人之所以
      受傷，乃係因於圍捕過程中，有與被告等人發生扭打，因
      恐被告逃脫，而將手銬上的很緊等情（已如前述），核與
      證人李權峰之證述（詳如後述）相符。是尚不得以證人己○○就其於逮捕被告甲○○、共犯戊○○二人時所穿著之
      衣服究係便衣抑或制服一節，所述先後不一致，而為證人
      己○○之證言不可採之依據。
    (3)證人即參與逮捕之警員李權峰於本院前審訊問時到庭具結
      證稱：「我們用機車攔他，攔下來以後，叫他們不要動，
      他們有掉刀械下來，我們就做逮捕的動作，他們反抗，我
      們就用膝蓋把他們壓在地上，用手銬銬起來」、「（他們
      怎麼反抗）他們有點想脫逃的動作，要掙扎」、「（把他
      們壓在地上多久）好幾分鐘，因為我們還要喊支援」、「
      是壓在地上的時候銬的，還是非壓在地上銬的）壓在地上
      銬的」等語（見本院更(一)審卷第107、108頁）。已明確證
      述其參與逮捕被告甲○○、共犯戊○○之經過，以及於逮
      捕過程中，因恐被告二人逃脫，曾將被告甲○○、共犯戊○○二人壓在地上數分鐘等情，核與上揭證人己○○證述
      之查獲本案之經過情節相符。
    (4)再參以，被告甲○○所提出之上開診斷証明書暨所附之照
      片，顯示其雙手手腕處有挫擦傷、紅腫；共犯戊○○所受
      之傷害亦係二側腕部及背部（胸椎）之挫傷，已如前述。
      顯見被告甲○○、共犯戊○○所受雙手紅腫之傷害，應係
      經警銬上手銬所造成，而共犯戊○○所受背部（胸椎）挫
      傷之傷害，應係遭員警圍捕壓制於地面時不慎造成。衡情
      倘警方確對被告甲○○、及共犯戊○○刑求，豈會如此巧
      合均係被告甲○○、共犯戊○○二人之手腕部受傷？況且
      ，共犯戊○○於本院前審訊問時坦承案發並被帶回派出所
      後，有記者在場等語（見本院更(一)審卷第99至 100頁）；
      而證人己○○亦證稱：「（記者怎麼來的）我們押回派出
      所，他們就在派出所等我們」、「（記者在派出所多久）
      忘記了，他還有訪問到被害人，應該滿久，應該有兩小時
      」等語（見本院更(一)審卷第 109頁）。可認被告甲○○、
      共犯戊○○為警逮捕、帶回警局後，確有記者在現場等情
      。則果如此，警方如何可能於有記者在場之情形下對被告
      甲○○或共犯戊○○加以刑求？是被告甲○○上開刑求抗
      辯，顯非事實，益徵警員己○○、李權峰之證述為真。
    (5)又被害人翁莊琴於檢察官訊問時證稱：「我進去（派出
      所）時，他們還說阿姨，對不起」等語（見偵卷第69頁）
      ，於本院前審訊問時證稱：「被告有寫過三封信跟我問好
      ，有悔過之心」等語（見本院上訴卷第 115頁）。可認被
      告甲○○於警方詢問時，即已出於自由意識承認犯本案之
      罪，始向被害人道歉，足見警方並未對被告甲○○刑求。
  2.綜上所述，被告甲○○之刑求抗辯，不可採信。
(三)、至於被告甲○○警詢筆錄是否依法錄音及是否與事實相符部
    分：
  1.被告甲○○於本院前審訊問時辯稱：「一聽就知道不是同步
    錄音，裡面沒有打電腦的聲音」等語（見本院更(一)審卷第11
    3 頁）。經本院前審勘驗警方詢問被告甲○○之錄音帶結果
    ：應該是91年5月11日上午 9點到9點50分的當份筆錄，全部
    勘驗時間大約20分鐘，勘驗內容有一些是被告沒有回答，但
    是筆錄內有記載。偵查卷第12頁反面第 7行至11行「經遇到
    警方巡邏而心虛，騎機車逃逸…」被告沒有這樣回答；另外
    第13頁第5行後半段到第6行「後來被害人追過來時，我右手
    合匕首…」這個部分被告沒有這樣回答。第13頁反面第 9行
    第10行的回答，被告只有說「沒有」兩個字，其他的筆錄內
    容，被告沒有回答。第15頁第 9行「我們持西瓜刀和匕首犯
    案」這句話被告沒有回答。從勘驗過程當中，警方的問題很
    迅速，被告的回答有一部分回答迅速（如偵卷第14頁的回答
    ），另外還有有部分似手是就已經做好的筆錄後唸出來的，
    但也有一部分似乎並不是用念的等情，有本院前審93年10月
    22日勘驗筆錄可參（見本院更(一)審卷第113、114頁）。可認
    被告甲○○91年 5月11日之警詢錄音時間約20分鐘，核與筆
    錄內所載筆錄進行時間為50分鐘，不甚相符，而勘驗內容有
    一些是被告沒有回答，但是筆錄內有記載，包括偵查卷第12
    頁反面第7行至11行、第13頁第5行後半段到第6行、第15 頁
    第9行，至於第13頁第9行第10行的回答，被告甲○○亦只說
    「沒有」兩個字，其他的筆錄內容，被告沒有回答，且警方
    之詢間部分均迅速，被告回答部分，亦有部分頗為迅速，有
    部分似係做好筆錄後照筆錄唸出，但亦有部分並非「唸筆錄
    錄音」等情甚明。可認被告甲○○前開所辯警詢筆錄與事不
    符一節，尚非虛構。
  2.又被告甲○○於本院前審訊問時供稱：「他先做被害人的筆
    錄，做完再拿來問我」、「（除了被害人的筆錄給你看，還
    有被害人的資料給你看嗎）有的」等語（見本院更(一)審卷第
    116 頁）；而證人即負責詢問之己○○於本院前審訊問時證
    稱：「我們整晚蒐集資料，也有問被害人筆錄，蒐集完整以
    後，再來問被告的筆錄，被告還一邊看我們的資料一邊回答
    ，而且我打字速度很快，我們的鍵盤是無聲的，所以沒有聲
    意」、「我們給被告看資料，我問的部分是打好了等他回答
    再打，被害人的部分，我們有提示資料給他」、「被告說我
    誘導，但是是被告要求我趕快，要我們把資料給他看」等語
    （見本院更(一)審卷第113至115頁），於本院本審審理時證稱
    ：「因筆錄當時是我們先問完其他被害人筆錄，被告說不要
    夜間製作筆錄，所以我們在日間製作筆錄時，我們先與被告
    溝通問的內容，我們問的方式，問是否及你們的意思是否這
    樣，他們就說差不多是這樣，比如我們問他如何行搶，他們
    就會回答就是那樣，就是被害人講的那樣，所以我們就會再
    進一步問他是否是怎樣，他們回答就差不多這個意思」等語
    （見本院本審卷第 102頁）。可認警方係問完被害人後，拿
    被害人之筆錄問被告甲○○，並有拿現場照片、贓物照片、
    扣押筆錄等給被告看等情，堪信為真。從而，本院認被告甲○○之警詢筆錄，其中偵查卷第12頁反面第 7行至11行、第
    13 頁第5行後半段到第6行、第15頁第9行、第13頁第 9行第
    10行之內容，因與警詢錄音帶之內容不相符，顯非被告甲○○接受訊問時之陳述，則該部分筆錄依刑事訴訟法第100條
    之1第2項之規定，自不得作為證據（以下引用之被告之警詢
    筆錄，均係錄音與陳述相符之部分）。惟警方詢問被告甲○○時之錄音程序雖有上開部分之瑕疵，然除上開部分之筆錄
    因與事實不符，不予採用外，其餘之警詢筆錄，核與被告甲○○警詢音帶內之陳述內容相符，參以被告並未遭刑求（已
    如前述）是除上開部分警詢筆錄不予採用外，被告甲○○之
    其餘警詢筆錄，應有證據能力。
三、實體部分，經查：
(一)、被告與共犯戊○○共同強盜乙○○所有之 1萬元及臺灣銀行
    金融卡部分：
  1.被告甲○○於警詢時供稱：「91年5月2日零時許，在臺北縣
    板橋市○○路○○路口，我與戊○○看見婦女在臺灣銀行提
    款機前領錢，由戊○○持西瓜刀，在被害人前方說：『我要
    錢，不傷人，交錢出來』，我則在後方，由戊○○搶奪被害
    人之金融卡及現金 1萬元，後騎車往南雅南路逃逸…後來我
    們至板橋市○○○路錢櫃 KTV唱歌飲酒將錢花完」等語（見
    偵卷第14頁），於檢察官訊問時供稱：「到新莊戊○○沒戴
    安全帽，他半路停下來說要拿安全帽，回來就拿一個皮包，
    裡面有現金 1千元，…拿到錢就把皮包丟到巷子裡，我們就
    走了，錢拿去吃東西、玩賓果遊戲」等語（見偵卷第61頁反
    面），於本院前審審理時供稱：「乙○○那條我有做」、「
    （被害人乙○○的那條你有做）是的」等語（見本院更(一)審
    卷第64、151 頁），於本院審理時供稱：「乙○○那件我承
    認有做」等語（見本院卷第36頁）。已明確供述其與共犯戊○○確有於91年5月2日零時許，在板橋市○○路○○路口，
    由共犯戊○○持西瓜刀在被害婦女前方嚇令被害人交出財物
    等情，核與共犯戊○○供述之犯案經過、以及被害人乙○○
    所指訴之被害情節（均詳如後述）相符。
  2.共犯戊○○於警詢時供稱：「91年5月2日零時許，在臺北縣
    板橋市○○路○○路口，我與甲○○看見婦女在臺灣銀行提
    款機前領錢，我即從紙套抽出西瓜刀在被害人前方說：『我
    要錢，不傷人，交錢出來』，甲○○則在後方，由我搶奪被
    害人之金融卡及現金 1萬元，後騎車往南雅南路逃逸…然後
    至板橋市○○○路錢櫃 KTV唱歌飲酒花用完畢」等語（見偵
    卷第 8頁），於本院前審審理時供稱：「乙○○那一件，我
    們走過去時，她看到我手裏拿裏西瓜刀，我喊搶劫」等語（
    見本院上訴卷第96頁）。已明確供述其與被告甲○○確有於
    91年5月2日零時許，在板橋市○○路○○路口，由其持西瓜
    刀在被害婦女前方嚇令被害人交出財物等情，核與被告甲○○供述之犯案經過、以及被害人乙○○所指訴之被害情節（
    詳如後述）相符。
  3.證人即被害人乙○○於檢察官訊問時證稱：「91年5月1日晚
    上快12點，板橋市○○路○○街口，我正要領錢，台灣銀行
    的提款卡，我按完密碼後，就有二個人從我後面來，一個胖
    的，一個戴眼鏡，胖胖的那人大概與我一樣高 167公分左右
    ，皮膚較黑，另外一個比我高一點戴眼鏡、較瘦，一人拿一
    支西瓜刀、戴安全帽、口罩，二個人向我說他們需要錢，他
    們在跑路，叫我領錢給他，我說裡面只有 1萬元，戴眼鏡的
    就按金額，把 1萬元和提款卡搶走」、「很害怕，我無法抗
    拒，有哭叫他們不要傷害我」、「（在警察局有看到他們）
    有看到較胖的那人，聽他的聲音、看他的體型，確實是他，
    他操標準國語的聲音」、「（提示卷宗照片，是搶你的人）
    體型像，一胖一瘦、一高一矮，高瘦的人戴眼鏡，特徵幾乎
    一模一樣」、「（提示兇器照片，意見）其中有 1把太陽牌
    高級西瓜刀，是黃色套子，是戴眼鏡那人拿的」等語（見偵
    卷第92至93頁），於原審審理時證稱：「在91年5月1日晚上
    快12點，在舊板橋火車站，台灣銀行提款機前，提款卡放進
    去，按完密碼，金額還未按，有兩個男的走過來，一個站右
    手邊比較高、比較瘦、戴眼鏡，一個站後方較矮、較胖，兩
    人都戴半罩式安全帽，都帶口罩，右邊的男人即亮出開山刀
    給我看，說小姐不要動，不要怕他只是需要錢，我看了會害
    怕，不敢抗拒，我說沒有錢，他說現在在跑路需要錢，你只
    要告訴我有多少錢，我不會傷害你，我說裡面有 1萬元，戴
    眼鏡那人即自己按 1萬元，將錢及提款卡都拿走了」、「（
    開山刀只是亮給你看）是，沒有抵著我，我看了會害怕，不
    敢抗拒」、「（兩人有無恐嚇你）沒有，只說需要錢」、「
    （是否為偵卷第79頁反面之二人）是」、「當天站在我右邊
    的拿黃色太陽牌高級西瓜刀，就是我所說的開山刀，後面的
    人有無拿武器，我沒注意看，後面男的說小姐不要怕，我只
    是需要錢而已」等語（見原審卷第135至137頁），已明確證
    述其於91年5月1日晚上近12時，在板橋市○○路○○路口，
    遭二名歹徒共同持刀強盜之經過，此外，經檢察官提示被告
    甲○○、共犯戊○○二人之照片予證人乙○○，並指認二名
    強取其財物之嫌犯與照片中之被告甲○○、共犯戊○○之特
    徵幾乎相符，核與被告甲○○、共犯戊○○供述持刀犯本件
    犯行之經過、以及所得財物等主要事實相符。
  4.證人乙○○指訴共犯戊○○所持之刀為開山刀一節，固核與
    被告甲○○、共犯戊○○供述持以犯本件強盜犯行所用之凶
    器為西瓜刀一節不符。然查，被害人乙○○於前開時地，遭
    被告甲○○、共犯戊○○持刀脅迫，心裏已甚感恐懼，其證
    言難免因恐懼而有模糊之處，參以被告甲○○、共犯戊○○
    犯案之過程亦係在極短之時間內，被害人乙○○就共犯戊○○持以供犯本件犯行所用之西瓜刀指為開山刀，尚屬合理之
    差異範圍，且經原審提示扣案之黃色太陽牌西瓜刀照片予被
    害人乙○○，其已明確證述即係本案共犯戊○○犯案時所持
    之刀，是尚不得以被害人乙○○將西瓜刀誤指為開山刀，遽
    認其證詞不足為採，而為有利於被告之認定。又證人乙○○
    所指訴之案發時間為91年5月1日晚上近12點（已如前述），
    核與被告甲○○、共犯戊○○所述之犯案時間為91年5月2當
    零時許略有不同，然證人所證述之案發時間與被告甲○○、
    共犯戊○○所供述之案發時間差距甚小，應僅係個人對於時
    間之認知不同，是尚不得以證人乙○○指訴之案發時間與被
    告甲○○、共犯戊○○所供述之案發時間不同，而為證人乙○○之證言不可採之依憑。參以，被告甲○○強盜被害人乙○○財物之情節，恰經臺灣銀行裝設於自動提款機上之監視
    器錄影留存，有錄影帶附卷可稽，而錄影帶所錄得之內容業
    經翻拍成照片四幀（見偵卷第79頁），復據原審當庭勘驗錄
    影帶無訛（原審卷第96頁），核依該照片所示之二名歹徒雖
    頭載安全帽及口罩，惟該二名歹徒其中提款之人較高、瘦，
    站於後方之人較矮、胖，亦與較高、瘦之共犯戊○○，及較
    矮、胖之被告甲○○之體型吻合，且由上述翻拍之照片觀之
    ，足見該二名歹徒長相與被告甲○○、共犯戊○○二人長相
    極為相似。況查，被害人乙○○遭歹徒強取之臺灣銀行帳號
    000000000000號金融卡確係在共犯戊○○身上查獲，業據為
    共犯戊○○所是認，並經證人己○○於檢察官訊問中證述明
    確（見偵卷第84頁），足徵被害人乙○○之指訴確有依據，
    堪予採信。
  5.被告甲○○雖辯稱：伊未有任何動作，並未強盜，應僅成立
    恐嚇取財云云（已如前述）。然查：
    (1)按刑法之恐嚇取財罪與強盜罪之區別，係以對於被害人施
      用強暴、脅迫等非法方法，所加之威嚇程度為標準，倘其
      程度足以抑壓被害人之意思自由，達使不能抗拒之程度，
      而取他人之物或使其交付者，即屬強盜罪；若被害人交付
      財物與否，尚有相當之意思自由，在社會一般通念上，猶
      未達不能抗拒之程度，不過因此懷有恐懼之心，則僅成立
      恐嚇取財罪。又強盜罪與恐嚇取財罪固以被害人是否因被
      告之加害行為達於不能抗拒之程度為其主要區分標準，而
      審酌此情狀，自應以行為當時客觀時、地、人、物等情狀
      及被害人主觀上之意識為斷。次按共同實施犯罪行為之人
      在合同意思範圍內，各自分擔犯罪行為之一部，相互利用
      他人之行為，以達其犯罪之目的者，即應對全部所發生之
      結果，共同負責（最高法院28年上字第3110號判例參照）
      。又共同正犯間，非僅就其自己實施之行為負其責任，並
      在犯意聯絡之範圍內，對於他共同正犯所實施之行為，亦
      應共同負責（最高法院32年上字第1905號號判例參照），
      合先敘明。
    (2)本件共犯戊○○持西瓜刀，向被害人乙○○嚇令交付財物
      等情，業據被告甲○○、共犯戊○○供述綦詳，核與被害
      人乙○○指訴之被害情節相符，已如前述。查，本件被害
      人乙○○為67年1月4日生，於案發當時為年僅24歲之年輕
      女子，而被告甲○○為67年11月20日生，共犯戊○○為68
      年11月20日生，案發當時分別為年滿23、22歲之青壯男子
      ，此分別有3人之年籍資料在卷可參（見而原審卷第110、
      111、135頁），則被害人乙○○於深夜隻身前往提款機領
      款，突遇兩名年輕力壯之男子圍繞，其中一人並持刀，且
      本案發生時間係在凌晨零時許，以其為女性較為嬌弱且手
      無寸鐵等客觀情狀，自無反抗能力。且觀諸共犯戊○○所
      持供本件犯罪用之刀子，係黃色太陽牌西瓜刀，業據被告
      甲○○、共犯戊○○供述明確，以及被害人指訴綦詳（均
      如前述），按西瓜刀對人體具殺傷力，如持之近距離剌向
      人之身體，自足以令人受傷甚至死亡，此為通常之事理，
      共犯戊○○持持客觀上具危險性，足以對人之身體、生命
      構成威脅，可供兇器用之西瓜刀，深夜朝被害人乙○○亮
      刀，以此為脅迫方式，嚇令被害人乙○○交付財物，客觀
      上已足致心生畏懼甚明。況被害人乙○○已明確證述案發
      當時共犯戊○○亮出西瓜刀，伊看了就害怕，不敢抗拒等
      情，已如前述。從而，縱使被告甲○○或共犯戊○○雖未
      進一步傷害被害人乙○○，亦未有其他暴力、脅迫或恐嚇
      行為，然其等於深夜時分對隻身領款之女子出示刀械索款
      ，並予圍繞，已足使被害人乙○○身心受到脅迫，心生畏
      懼，致使不能抗拒之程度。
    (3)又本件持刀脅迫被害人乙○○之人固係共犯戊○○，已如
      前述。惟查，被告甲○○於本院前審訊問時已明確供稱：
      我沒錢，戊○○告訴我找比較瘦弱的，說找到適合的對象
      就做，要帶刀等語（本院更(一)審卷第97至99頁）；而共犯
      戊○○於本院前審審理時亦供稱：之前於四月，已商量找
      比較瘦弱來恐嚇取財等語（見本院更(一)審卷第97頁）。可
      認被告甲○○、共犯戊○○二人事前就本案已有犯意聯絡
      ，從而，被告甲○○於犯意聯絡之範圍內，對於共犯戊○○持刀脅迫被害人乙○○之行為，亦應共同負責。
    (4)綜上所述，被告甲○○、共犯戊○○二人主觀係基於攜帶
      兇器以脅迫被害人乙○○，至使心生畏懼致不能抗拒之程
      度，而取其財物之犯意，堪以認定。至於共犯戊○○於警
      詢時供稱：站在後方之甲○○係以雙手徒手抱住被害人控
      制其行動云云（見偵卷第 8頁）。惟其於本院前審訊問時
      陳稱：警詢有部分不實在等語（本院更(一)審卷第96頁）；
      被害人乙○○亦稱：較矮那人只是站在後方等語（見原審
      卷第136頁、本院更(一)審卷第136頁），顯見共犯戊○○此
      部分供述，與事實不符，不足採信，併予敘明。
(二)、被告甲○○與戊○○共同搶奪翁莊琴之財物犯行：
  1.被告甲○○於警詢供稱：「我與戊○○於 5月10日約22時許
    ，騎乘機車UTZ–162號號尋找目標下手，在新莊市○○街藝
    術中心旁見乙位婦女有機可趁，由戊○○在婦女後方徒手用
    右手搶奪放置在機車腳踏板之黑色皮包，伊在旁邊二公尺處
    騎機車等候戊○○」、「今日犯案是由戊○○提議，我們是
    在暗處觀察很久尋找目標找機會下手」等語（見偵卷第12、
    13頁），於原審審理時供稱：「（有無搶翁莊琴的皮包）
    沒有，當時戊○○騎機車載我，戊○○停車叫我等他，我就
    在車上等他，過一會戊○○就拿一個皮包回來，就騎機車載
    我走了」、「（有無拿匕首要揮翁莊琴）沒有」、「戊○○下車的時候，我不知道他要做什麼，我沒有看到戊○○去
    搶翁莊琴的皮包」等語（見原審卷第61、69頁），於本院
    前審訊問時稱：「被害人翁莊琴部分，事前我根本不知情
    ，我根本不知道戊○○停車是要做什麼，…我坐在機車上，
    我看到被害人跑過來，我有拿出匕首」、「是他騎車載我，
    他叫我等一下，轉身就走，後來就有人追他，我確實不知道
    他要去搶東西」、「當天戊○○找我出去，是要去打架，所
    以我才會帶刀」「那是因為戊○○回來時，有人追來，我以
    為他跟人家吵架，所以我把刀拿出來揮舞，等到來人走近了
    ，我發現是個女的，就叫她不要追了」等語（見本院上訴卷
    第62、95、 101頁），於本院本審訊問時供稱：「事先我都
    不知道，當時我是被戊○○載，路過時，戊○○突然停車並
    下車往後跑又跑回來，他去搶，在沒有告訴我的情形下」（
    本院本審卷第37頁）。雖被告甲○○事後更迭前詞，否認有
    與共犯戊○○共同搶奪被害人之皮包，惟其於警詢時已明確
    供述與共犯戊○○共同騎乘機車，由共犯戊○○下手行搶，
    其則於約 3公尺以外處等候，機車未熄火，車號被蓋住，戊○○搶奪得手並逃逸後，被害人在後追趕，其拿出刀子指著
    被害人，致被害人不敢再追趕等情，且被告甲○○於本院前
    審訊問時對於共犯戊○○搶奪之時，其騎機車停在旁邊約 2
    、3 公尺，車上有匕首及三節棍，被害人追趕過來時，其對
    被害人出示匕首等情亦不爭執（見本院上訴卷第63頁），核
    與共犯戊○○於警詢時之供述（詳如後述）相符，亦核與被
    害人翁莊琴所指訴之被害情節（詳如後述）相符。
  2.共犯戊○○於警詢時供稱：「我於91年 5月10日約22時許，
    與甲○○騎乘輕型機車UTZ–162號號找目標下手，在臺北縣
    新莊市○○街藝術中心旁，見乙位婦女有機可趁，經我從後
    方徒手用右手搶奪皮包（放置在腳踏板）後，跑至旁騎乖UT
    Z–162號後，由甲○○用右手持匕首揮舞，現場有搶到身分
    證、金融卡、現金 1千元等物…被害人可能很怕有看見刀子
    閃躲，所以才沒有受傷，今強盜是我提議，都是用輕機 UTZ
    –162犯案」、「我今10日犯案現場贓物皮包於91年5月11日
    帶同警方前往在新莊市○○路 429巷口取得被害人電療器和
    員工證件，其他身分證物品則丟棄在不詳路旁之水溝，今強
    盜所得現金 1千元正，事後已在海產店花費完畢」等語（見
    偵卷第7頁反面至第8頁），於本院本審審理時具結證稱：「
    （你搶新莊翁莊琴這件，是跟被告甲○○一起去）是」、
    「（當天你如何約甲○○，目的何在）因之前我在新莊與人
    發生衝突，找甲○○出去尋仇，…後來沒有找到仇人的車子
    ，才遇到翁莊琴，那時甲○○不知道事情，我犯案是因我
    沒有戴安全帽，本來想偷拿安全帽，後來看到被害人皮包放
    在那裡，就偷拿走，那時甲○○在巷口，根本不知道什麼事
    情，被害人喊搶劫，我跑掉，跑到甲○○那邊時，就叫他快
    走」、「（你下車要拿安全帽時，如何跟甲○○講）我叫他
    等一下，我去拿東西」、「（搶案都是誰提議的）我」、「
    翁莊琴這件，甲○○不知道，純粹是我個人因素」、「（
    翁莊琴這件，當時甲○○在做什麼）在巷子口等我，坐機
    車後座」、「（車子有無熄火）沒有，我叫他等我一下，我
    等下就回來」、「（一開始機車就是你在騎）對」、「（機
    車你拿了東西後，才由你騎走的）對，我騎走的」、「（原
    來是甲○○騎的，你去拿了東西回來後，才換你騎走）對」
    、「（甲○○拿著刀器指著被害人要他不要追過來，你有無
    聽到）沒有」等語（見本院本審卷第106至113頁）。雖共犯
    戊○○事後更迭前詞，否認被告甲○○有與其共同搶奪被害
    人之皮包，供稱係其一人所為云云。惟其於警詢時已明確供
    述其與被告甲○○共同騎乘機車，由其下手行搶，被告甲○○則於約 3公尺以外之處等候，機車未熄火，車號被蓋住，
    其搶奪得手並逃逸後，被害人在後追趕，由被告甲○○拿出
    刀子指著被害人，致被害人不敢再追趕等情，且共犯戊○○
    於本院前審訊問時對於其搶奪之時，被告甲○○騎機車停在
    旁邊約2、3公尺，車上有匕首及三節棍，被害人追趕過來時
    ，被告甲○○對被害人出示匕首等情亦不爭執（見本院上訴
    卷第63頁），核與被告甲○○上開警詢時之供述相符，亦與
    被害人翁莊琴所指訴之被害情節（詳如後述）相符。
  3.證人即被害人翁莊琴於檢察官訊問時證稱：「（有無看到
    他的臉）有，我還追，他們拿匕首很長」、「91年 5月10日
    在新莊文藝中心，我要去騎機車，我把皮包掛在我機車的中
    間，有二個人，穿白色的衣服那個較高的人過來直接搶皮包
    ，我跟他搶，被他從機車上搶走，那個較矮的人坐在機車上
    ，沒有熄火，被他搶走後，我就在後面追」、「（有無看到
    車號）他蓋住，穿白色衣服的人來搶，黑色衣服的人坐在，
    搶完後對調，白色衣服的人騎車，較矮的人坐在後面，拿著
    匕首，對著我，叫我不要追了，我就不敢追」、「（當時皮
    包內有何物）支票、電療器、充電器、識別證、金融卡 2張
    、現金1千2百元」、「（警局指認時確定是他二人）是的，
    我有看到他的臉，我進去時，他們還說阿姨對不起」、「（
    提示照片，是否此二人）是的，戊○○搶的，甲○○拿兇器
    」（見偵卷第68、69頁），於原審訊問時具結證稱：「91年
    5 月10日晚上10點多，我要去新莊市○○路藝術中心旁騎機
    車，將皮包掛在機車腳踏墊上面鉤子時，有二個人騎機車過
    來，被載那個比較高瘦的人搶我皮包，我還有跟他拉扯，結
    果皮包還是被搶走，我有追，騎機車那個比較矮，拿刀子指
    著我叫我不要追」、「他們被捉到的時候自己有承認有搶我
    的東西，他們的身上也有我的證件」、「（那把刀子是否扣
    案的三把）就是扣案的匕首」、「一起騎機車到我停車的地
    方，一個人過去搶，一個人在旁邊等」、「歹徒只是拿刀比
    著而已，叫我不要追」、「你的停車的地方距離騎機車在等
    候搶皮包的地方大概多遠）大概三公尺，他們停車後，就一
    個人下來搶，搶了之後，就坐上車跑了」、「（被搶的地方
    是一個巷子口）不是」等語（見原審卷第66至70頁、第73、
    74頁），於本院前審訊問時證稱：「我皮包掛在機車時，高
    高的人就搶我」、「（你在原審時說你掛皮包時有看到二個
    人騎機車過來）不是，是我追出去的時候，我才看到他們騎
    機車。搶的時候，一個人來搶我，搶我的人跑時，另一個人
    在機車上等，等的人是騎在機車的前面，當時機車有無發動
    ，我不知道」、「（你追過去時，被告有無拿刀子叫你不要
    追）應該是搶我那個，其實那時很模糊，我只記得是後面那
    個」、「坐後面那個人有叫我不要追，我看到對方拿刀，我
    就不敢追了，被告有寫過三封信跟我問好」、「搶是一個人
    搶，騎車是二個人一起騎走」等語（見本院上訴卷第 111至
    115 頁）。已明確證述伊於新莊市藝術中心旁，有二名歹徒
    共同騎乘機車至其附近，由身穿白色衣服、身高較高之歹徒
    下車至其身旁下手行搶，穿黑衣服、身高較矮之歹徒則於約
    3 公尺以外之處等候，機車未熄火，車號被蓋住，歹徒搶奪
    得手並逃逸後，伊在後追趕，坐在後座之人拿出刀子指向伊
    ，致伊不敢再追趕等情，並於檢察官訊問時當場指認被告甲○○（見偵卷第69頁），核與被告甲○○、共犯戊○○上開
    警詢供述、及其二人於本院前審所不爭執之部分事實（詳如
    前述）相符。此外，亦有臺北縣政府警察局新莊分局受理刑
    事案件報案三聯單及贓物認領保管單各乙紙在卷可稽（見偵
    卷第33、39頁），可認被害人翁莊琴之指訴，與事實相符
    ，堪予採憑。雖證人翁莊琴對於持刀叫其不要追之人先稱
    較係身高較矮之被告甲○○，嗣改稱應該是搶其皮包之人（
    即共犯戊○○），很模糊，只記得是後面那個等語。衡諸證
    人以其所見所聞，就其記憶所及而為之陳述，因時間距離長
    遠就陳述的細節或有不同。然查，本件案發迄於本院前審審
    理時已逾二年，而證人翁莊琴為38年 9月27日生，有其年
    籍資料在卷（見本院上訴卷第 112頁）可參，證人翁莊琴
    於本院前審審理時已年滿54歲，則其記憶不免因時間經過而
    有所模糊之處。況且，被害人翁莊琴於前開時地，先遭共
    犯戊○○搶奪財物，復遭甲○○持刀相向，又被告甲○○、
    共犯戊○○犯案之過程亦係在極短之時間內，則其證言難免
    因事發突然、緊張而有不完備之處，是尚不得以被害人翁莊
    琴就持刀者究為何人所供稍有不同，遽認其證言不可採之
    依憑。
  4.被告甲○○雖辯稱：事前伊根本不知情，根本不知道戊○○
    停車是要做什麼，是戊○○騎車載伊，叫伊等一下，說要去
    拿安全帽，轉身就走，伊確實不知道他要去搶東西，當天戊○○找伊出去，是要去打架，所以才會帶刀，因為戊○○回
    來時，有人追來，伊以為他跟人家吵架，才把刀拿出來揮舞
    云云，已如前述；共犯戊○○事後更迭前詞，改稱：被告甲○○並未與伊共同搶奪被害人之皮包，當天原本是要去尋仇
    ，因為伊無安全帽，故想要拿安全帽，看到被害人之皮包掛
    在機車腳踏墊上，始臨時起意行搶云云，亦如前述。惟查，
    被告甲○○於本院前審訊問時業已自承：我沒錢，戊○○告
    訴我找比較瘦弱的，說找到適合的對象就做，要帶刀，人家
    才會怕等語（見本院上訴卷第97至99頁）；於警詢稱：今日
    犯案由戊○○提議，我們是在暗處觀察很久尋找目標照機會
    下手，沒有特定找翁莊琴為對象等語（見偵卷第13頁），
    核與戊○○於供稱：於四月，已商量找比較瘦弱來恐嚇取財
    等語相符（見本院上訴卷第97頁），顯見二人於事前有不法
    之犯罪謀議。且觀諸被告甲○○確攜帶刀械之客觀情狀，已
    然遂行渠等先前之謀議。若共犯戊○○下車目的在找人吵架
    ，何以被告機車未熄火且遮住車牌？又被害人翁莊琴係50
    餘歲之婦人，而共犯戊○○年輕力壯，衡情若係單純吵架，
    何以年輕力壯之共犯戊○○竟反遭年老之被害人翁莊琴追
    逐？參以，被告甲○○所騎乘之機車所在位置與被害人翁莊
    琴停放機車所在位置距離僅 3公尺左右，業據被告甲○○
    、共犯戊○○、以及被害人翁莊琴陳述明確，已如前述，
    若共犯戊○○確與被害人發生爭吵，何以被告甲○○於如此
    短之距離竟未聽聞吵架聲？另共犯戊○○雖供稱意在竊取或
    拿取他人之安全帽，衡情若僅係為取安全帽，被告甲○○又
    何須攜帶刀器備用，並於被害人追至時出示刀器？況查，若
    被告甲○○、共犯戊○○對被害人翁莊琴並無為不法犯行
    ，何以於派出所竟對被害人翁莊琴表示歉意？在在顯示被
    告甲○○、共犯戊○○上開置辯，均與常情不符，洵難採信
    。而被害人翁莊琴與共犯戊○○所繪現場圖（見本院上訴
    卷第103、120頁），雖均顯示行搶處與被告等待處為一拐彎
    ，彼此有觀看不易之情形，惟被告甲○○係與共犯戊○○事
    先尋覓鎖定被害人，而後至該處等待等情，已如上述，是縱
    案發地點為拐彎處之地形，亦無從不能據為被告甲○○不知
    情之有利證據。更有甚者，被告甲○○見被害人翁莊琴追
    趕而來，即出示凶器嚇阻之，已如前述，則倘非被告甲○○
    和共犯戊○○事先謀議，被告甲○○豈會見被害人翁莊琴
    追趕而來，立即出示凶器嚇阻之？再參以，被告甲○○、共
    犯戊○○行搶被害人翁莊琴後之一小時餘即遭警方查獲，
    而其二人行搶之款項即已供二人共同花用迨盡，業據被告甲○○、共犯戊○○分別供述明確，已如前述，益徵被告甲○○係與共犯戊○○事前共同謀議，分工合作，事後二人共同
    花用贓款等情，堪予認定。從而，被告甲○○、共犯戊○○
    事先謀議找尋目標行搶，被告甲○○對於戊○○下車行搶，
    不僅知悉，且其騎機車在附近等候，目的亦在接應共犯戊○○甚明。從而，共犯戊○○供稱被告王福不知情一節，應係
    事後迴護被告甲○○之詞，尚不足採。至於被害人翁莊琴
    於本院前審雖證稱：被告有寫過三封信給我，有悔過之心，
    我也不想追究了等語（見同上卷第 115頁），亦無解於被告
    犯行之認定，併予敘明。
  5.又，被告甲○○於本院前審供稱：共犯戊○○有說要帶支刀
    去，人家才會怕等語（見本院上訴卷第99頁）。查，被告甲○○與共犯戊○○於當日22時許，共同搶奪翁莊琴財物得
    手後，隨即於同日23時15分許，在臺北縣板橋市○○路 245
    巷53號前，為警查獲，並扣得刀器乙把及三節棍乙支，業據
    當場逮捕被告與戊○○之員警己○○於偵訊中證述綦詳（見
    偵卷第84頁），可認該刀器及三節棍應係被告甲○○在上開
    搶奪被害人翁莊琴把風接應時，隨身攜帶並預備供搶奪所
    用之物，否則豈能見被害人翁莊琴追捕時，立即拿出？並
    於搶奪之後一小時，即為警在共犯戊○○騎乘之上開機車腳
    踏座上查扣？是被告甲○○於警詢供稱：扣案之匕首（刀器
    ）乙把及三節棍，皆係伊所有供搶奪預備之物等語（見偵卷
    第13頁反面），應屬實在，亦可印證被告甲○○、共犯戊○○二人間應係基於攜帶兇器搶奪之共同犯意聯絡，推由被告
    甲○○攜帶備用，並在 3公尺遠之未熄火之上述機車上把風
    接應甚明。
  6.末查，共犯戊○○於警詢中固陳稱：得手後，甲○○以右手
    持匕首往被害人胸前砍三刀，看見刀子閃躲，故未受傷云云
    （見偵卷第8頁），然此為被告甲○○所否認（見偵卷第 62
    頁），亦與被害人翁莊琴之證詞不符，是以，共犯戊○○
    此部分之供述，應非屬事實，洵不足採，公訴人據此認被告
    甲○○係以匕首向被害人翁莊琴揮砍，容有誤會。另關於
    被告甲○○、共犯戊○○二人共同騎乘機車至新莊市藝術中
    心，究係由被告甲○○抑或共犯戊○○騎車一節，公訴人固
    認係共犯戊○○騎車。惟查，被害人翁莊琴於原審審理時
    證稱：「有兩個人騎車過來，被載比較高的那個人搶我皮包
    （按即戊○○）」等語（見原審卷第69頁），而共犯戊○○
    於本院審理時到庭具結證稱：「（原來係甲○○騎的，你去
    拿東西回來後，才換你騎走）對」等語（見本院卷第 110頁
    ），均明確證述係被告甲○○騎機車載共犯戊○○至新莊市
    藝術中心，公訴人認係共犯戊○○騎車一節，容有誤會，附
    此敘明。
(三)、此外，復有西瓜刀1支、刀器1把及三節棍 1支扣案可佐。綜
    上所述，被告甲○○所辯，顯係事後卸責之詞，委無足採，
    本件事證明確，被告甲○○之犯行，堪以認定，應依法論科
    。
四、論罪科刑部分：
(一)、查西瓜刀、刀器，均係具有切削功能之利器，另三節棍為鐵
    器，客觀上皆足以危害人之生命、身體，均可作為兇器使用
    。本件被告甲○○意圖為自己不法之所有，夥同共犯戊○○
    ，意圖為自己不法之所有，攜帶兇器，由共犯戊○○持西瓜
    刀，嚇領乙○○交付財物，以此為脅迫力式，至使乙○○心
    生畏懼達於不能抗拒之程度，聽從共犯戊○○之指示供出提
    款卡內尚有新台幣（下同）1萬元之金額，任由戊○○輸入1
    萬元之數字，將自動提款機吐出之1萬元及臺灣銀行帳號000
    000000000號之金融卡一併取走，核其所為，係犯刑法第330
    條第1項之加重強盜罪。
(二)、按刑法第 329條所謂：「竊盜或搶奪，因防護贓物、脫免逮
    捕或湮滅罪證，而當場施以強暴脅迫者，以強盜論」，係指
    以強盜罪相當條文處斷之意，並非專以刑法第328條第1項之
    強盜罪論，故刑法第 330條所謂犯強盜罪，不僅指自始犯強
    盜罪者而言，亦包括刑法第 329條以強盜論之情形。亦即，
    若犯準強盜而有刑法第321條第1項各款情形之一，仍應依第
    330 條論處。又攜帶兇器強盜罪之所謂兇器，其種類並無限
    制，凡客觀上足以對人之生命、身體、安全構成威脅，具有
    危險性之兇器均屬之，且祇須強盜時攜帶此種具有危險性之
    兇器為已足，並不以使用為必要。本件被告甲○○與共犯戊○○謀議攜帶兇器犯案，趁翁莊琴不及防備之時，推由被
    告甲○○攜帶刀器及三節棍在 3公尺遠之未熄火之右開機車
    上把風接應，而由共犯戊○○下車搶奪翁莊琴所有之皮包
    乙個，被告此部分自應構成攜帶兇器搶奪罪。被告甲○○與
    共犯戊○○就上開加重搶奪部分及加重強盜之犯行，有犯意
    之聯絡，行為之分擔，皆為共同正犯。又刑法第329 條所謂
    「當場」，不以實施竊盜或搶奪者尚未離去現場為限，即已
    離盜所而尚在他人跟蹤追躡中者，仍不失為當場。是被告甲○○與共犯戊○○共同行搶翁莊琴之財物得手後，因翁莊
    琴追捕共犯戊○○，至被告甲○○等候接應共犯戊○○處
    時，被告王福即持刀器乙把指向追躡中之翁莊琴並嚇令其
    不得追捕，核其所為，係犯刑法第 329條之準強盜罪，而有
    刑法第321條第3款之情形，應以刑法第330條第1項之加重強
    盜罪論處。被告甲○○所犯上開加重強盜罪、加重（準）強
    盜罪二罪，犯意各別，罪名互異，應分論併罰。
(三)、再按搶奪因防護贓物、脫免逮捕或湮滅罪證，而當場實施強
    暴、脅迫，論以強盜之規定，自以實施強暴脅迫之人為限，
    其他共犯對於實施強暴、脅迫如無犯意之聯絡，自不得概以
    強盜論擬。本案共犯戊○○雖與被告甲○○共同攜帶兇器搶
    奪翁莊琴之財物得逞後，翁莊琴追捕共犯戊○○，至被
    告甲○○等候接應共犯戊○○處時，被告甲○○即持刀器指
    向翁莊琴並嚇令其不得追捕，當場施以脅迫，而共犯戊○○於搶奪得手後即未發一語亦未出手，其於搶奪犯行被發覺
    後，即遭被害人追躡，顯見其並無機會與被告甲○○謀議施
    脅迫行為，足認當時應係被告甲○○一人為使其己身與共犯
    戊○○脫免逮捕並防護其二人搶奪得手之皮包，始單獨臨時
    起意，持刀器脅迫翁莊琴，共犯戊○○就此部分，始終並
    未參與，且亦無證據證明共犯戊○○就此部分與被告甲○○
    有何犯意聯絡，則公訴人謂共犯戊○○搶奪後，為防護贓物
    、脫免逮捕，與被告甲○○共同對被害人翁莊琴施以脅迫
    ，自有誤會，附此敘明。
五、原審以被告甲○○所犯事證明確，予以論罪科刑，固非無見
    。惟查(一)、被告甲○○持以犯（準）強盜罪犯行所用之刀器
    ，經送台北縣政府警察局鑑定結果，並非槍砲彈藥刀械管制
    條例管制之刀械，此有台北縣政府函文可按（見偵卷第96頁
    ），原審判決事實及理由欄誤認為係「匕首」，自有未洽；
    (二)、強盜乙○○所用之西瓜刀係共犯戊○○所有，原審判決
    誤係被告甲○○所有且係被告甲○○提供，亦與事實不符。
    被告甲○○上訴否認犯行，指摘原審判決不當，雖無理由。
    檢察官上訴指被告甲○○有多次前科，假釋中再犯本案，惡
    性非輕，且係持刀犯罪，對被害人之生命威脅極大，指摘原
    審判決過輕。本院審酌上情，認原審法院量刑非顯然過輕，
    檢察官之上訴，亦無理由。惟原審判決既有上開可議之處，
    自應由本院將原判決關於被告甲○○部分予以撤銷改判。爰
    審酌被告甲○○曾有違反懲治盜匪條例、竊盜、搶奪、恐嚇
    取財等前科，素行不佳，更有甚者，被告甲○○於91年5 月
    11日本案交保後之同年 6月11日再犯竊盜及機車搶奪罪，經
    原審法院判處有期徒刑1年6月確定，有本院被告前案紀錄表
    在卷（見本院卷第 5至14頁）可稽，足見其毫無悔意、警惕
    之心，且其正值青壯之年，竟不思正途賺取財物，利用夜間
    甚至深夜時分共同持用刀器強盜、搶奪婦女之財物，所用手
    段非輕，嚴重漠視踐踏他人尊嚴及權益，危害社會治安甚鉅
    ，併其犯罪之動機、目的等一切情狀，分別量處如主文第 2
    項所示之刑，並定應執行刑，以示懲儆。
五、扣案之西瓜刀 1支係共犯戊○○所有，供強盜所用之物，業
    據被告甲○○、共犯戊○○於警詢中供承在卷（見偵卷第 8
    頁反面、本院更(一)審卷第161頁）；刀器1把係被告甲○○所
    有供搶奪預備之物並係持以準強盜所用之物，三節棍 1支係
    被告甲○○所有供搶奪預備之物，亦經論述如前，均應依刑
    法第38條第1項第2款之規定宣告沒收之。至於被告甲○○、
    共犯戊○○二人為遮掩面目、防免事後遭人指認，所戴之安
    全帽及口罩，因未扣案，且無證據證明現仍存在，為免執行
    之困難，爰不併予宣告沒收之。
六、公訴意旨另謂：被告甲○○與共犯戊○○復於91年5月2日凌
    晨零時20分許，在臺北縣板橋市○○○路 174巷巷口，由被
    告甲○○手持西瓜刀，共犯戊○○下手強盜丙○○及其女友
    黃秀幀之財物，致該二人不能抗拒，因而強盜取得丙○○所
    有之現金 2千元，因認被告甲○○此部分亦涉有加重強盜犯
    行。經查：
(一)、被告甲○○與共犯戊○○於警詢中固皆自白稱：於上開時地
    ，由戊○○騎機車，甲○○坐於後座，看見丙○○和女朋友
    在路旁，伊二人即下車由後方包圍，由甲○○將西瓜刀抽出
    來，由戊○○說「手提袋拿來，錢交出來，不傷人」，丙○○很害怕，由戊○○動手搶奪丙○○皮包，但沒有財物，丙○○即在衣褲口袋內自行交付 2千元給甲○○云云（見偵卷
    第 8頁反面、第14頁），惟其二人嗣於檢訊及原審審理時均
    改稱未強盜丙○○及其女友黃秀幀之財物等語，是以，其二
    人於警詢中不利於己之自白，是否與事實相符，仍應調查其
    他證據以查是否與事實相符。
(二)、證人即被害人丙○○及其女友黃秀幀於91年5月2日凌晨零時
    20 分許，在臺北縣板橋市○○○路174巷巷口，遭二名歹徒
    強盜財物 2千元，固據丙○○於警、偵訊及原審、黃秀幀於
    原審指述甚明（見偵卷第24頁、第67頁反面、原審卷第70至
    72頁、第95頁），惟證人丙○○於檢察官訊問時證稱：因伊
    到警察局時，被告甲○○、共犯戊○○皆有承認，且伊看被
    告二人體型高度很像，故伊認為係被告二人行劫，但伊未見
    到歹徒之臉（見偵卷第67頁反面、第68頁、第69頁），於原
    審審理時陳稱：當時該二名歹徒載半罩式安全帽、戴口罩，
    故長相未看清楚，該二名歹徒是否係在庭之被告甲○○、戊○○伊不知情等語（見原審卷第70至72頁）；證人黃秀幀於
    原審稱：當時該二名歹徒戴口罩和全罩式安全帽，且又是晚
    上，所以伊認不出來該二名歹徒是否係在庭之被告甲○○、
    戊○○等語（見原審卷第95頁），可認被害人丙○○及黃秀
    幀均無法明確指認強盜財物之人是否即係被告甲○○、共犯
    戊○○二人，自不能率予認定被告甲○○、共犯戊○○強盜
    丙○○及黃秀幀之財物。況查，證人丙○○證述：該二名歹
    徒均有持刀，其中騎機車之人持西瓜刀，坐在後座之另一人
    持匕首靠在伊胸口等語（見偵卷第67頁反面、原審上開筆錄
    ）；證人黃秀幀證述：該二名歹徒分持西瓜刀及匕首，亮刀
    時有將刀子抵住伊腰部等語（原審上開筆錄），可認強盜丙○○、黃秀幀財物之人係分持西瓜刀及匕首，此與前開被告
    甲○○、共犯戊○○供述僅由被告甲○○持西瓜刀，另由共
    犯戊○○嚇令被害人將財物交出之自白亦有所出入，職是，
    被告甲○○、共犯戊○○二人前開於警詢時所為不利於己之
    自白，尚與事實不符，不足採信。
(三)、綜上，公訴人起訴之此部分即屬不能證明，惟公訴人認此部
    分與前開論罪科刑之加重強盜部分，有連續犯之裁判上一罪
    關係，爰不另為無罪判決之諭知，附此敘明。
據上論斷，應依刑事訴訟法第369條第1項前段、第364條、第299
條第1項前段，刑法第28條、第330條第1項、第329條、第51條第
5款、第38條第1項第2款，判決如主文。
本案經檢察官陳宏達到庭執行職務。
中　　華　　民　　國　　94　　年　　5 　　月　　18　　日
　　　　　　　　　刑事第八庭審判長法　官　吳　敦
                     　　　　　   法　官　張傳栗
               　　　　　　　　   法　官　沈宜生
以上正本證明與原本無異。
如不服本判決，應於收受送達後十日內向本院提出上訴書狀，其
未敘述上訴之理由者並得於提起上訴後十日內向本院補提理由書
（均須按他造當事人之人數附繕本）。
                                  書記官　陳雅加
中　　華　　民　　國　　94　　年　　5 　　月　　19　　日
附錄：本案論罪科刑法條全文
刑法第330條
犯強盜罪而有第 321條第1項各款情形之一者，處7年以上有期徒
刑。
前項之未遂犯罰之。
刑法第329條
竊盜或搶奪，因防護贓物、脫免逮捕或湮滅罪證，而當場施以強
暴脅迫者，以強盜論。
刑法第326條
犯前條第1項之罪，而有第321條第1項各款情形之一者，處1年以
上7年以下有期徒刑。
前項之未遂犯罰之。
